臺灣澎湖地方法院民事簡易判決
111年度馬簡字第36號
原      告  合作金庫商業銀行股份有限公司
法定代理人  雷仲達  
訴訟代理人  陳惠如  
被      告  謝勝順  
輔  助  人  許月鐘  
訴訟代理人  謝羽倫  
上列當事人間請求返還消費借貸款事件，本院於民國111年4月26
日言詞辯論終結，判決如下：
     主     文
被告應給付原告新臺幣壹拾參萬肆仟柒佰伍拾陸元，及其中新臺
幣壹拾參萬貳仟貳佰貳拾壹元，自民國一一○年十月二日起至清
償日止，按週年利率百分之十五計算之利息。
訴訟費用由被告負擔。
本判決得假執行。但被告如以新臺幣壹拾參萬肆仟柒佰伍拾陸元
為原告預供擔保，得免為假執行。
    事實及理由
一、原告主張：被告前於民國92年6月間向原告申請信用卡使用
    ，信用額度為新臺幣（下同）100,000元，並於110年6月25
    日至同年7月8日間，申請臨時調高額度至150,000元，依約
    被告得持該信用卡於特約商店記帳消費，並應於當期繳款截
    止日前給付應繳款項，逾期則應按週年利率15%計算利息，
    除應付利息外，延遲繳納未滿1個月者應付違約金100元、遲
    延逾1個月未滿2個月者應再付違約金200元、遲延逾2 個月
    未滿3個月者應再付違約金300元，違約金分段累計收取最高
    以連續3個月為限。詎被告於110年7月1日最後一次繳款後即
    未再還款，迄今尚積欠原告134,756元（本金132,221元、利
    息2,293元、違約金242元）未付，迭經催討，被告均置之不
    理等情。爰依兩造間消費借貸之法律關係，聲明：如主文第
    1項所示。
二、被告則以：被告於104年即提早退休無工作能力、107年領有
    「極重度」身障手冊、109年10月26經醫院診斷罹患「血管
    性巴金森氏症」、110年8月23日經診斷有「失智症，伴有行
    為障礙」，並經本院家事法庭於110年12月9日以110年度監
    宣字第6號裁定宣告為受輔助宣告之人，因被告罹患失智症
    ，可知被告於110年5月24日至同年7月21日所為信用卡消費
    行為應為精神錯亂中所為，被告於斯時並無意思能力，意思
    表示為無效等語，資為抗辯，並聲明：㈠原告之訴駁回。㈡如
    受不利判決，願供擔保，請准宣告免為假執行。
三、得心證之理由：
  ㈠原告主張之事實，業據其提出信用卡申請書暨約定條款、信
    用卡逾期帳款轉列催收款通知書、消費明細帳單為證，經核
    與原告所述相符，堪信為真實。另被告抗辯其於104年即提
    早退休、107年領有「極重度」身障手冊、109年10月26經醫
    院診斷罹患「血管性巴金森氏症」、110年8月23日經診斷有
    「失智症，伴有行為障礙」，並經本院家事法庭於110年12
    月9日以110年度監宣字第6號裁定宣告為受輔助宣告之人等
    情，業據提出身心障礙證明、衛生福利部澎湖醫院病歷資料
    、精神鑑定報告書、裁定確定證明書為憑，並有本院職權查
    詢本院110年度監宣字第6號裁定附卷可按，固堪信為真實。
　㈡惟查，法院縱為輔助宣告之裁定，該裁定之效力亦僅向後生
    效，並不溯及於受輔助宣告人於「裁定生效以前」之行為。
    本件110年度監宣字第6號監護宣告事件，於110年12 月9日
    裁定被告為受輔助宣告之人，該裁定於110年12月14日生效
    ，並於110年11月12日確定等情，有上開裁定及確定證明書
    存卷可按。易言之，被告受法院裁定為受輔助宣告之人，「
    應經輔助人同意」始得為民法第15條之2第1項各款行為之時
    間點，應係在本院110年度監宣字第6號於110年12月9日裁定
    「生效以後」，然本件原告請求被告清償消費款之期間，均
    係在本院110年度監宣字第6號裁定生效以前之消費款項，被
    告仍必須逐一舉證證明係在其心智缺陷情形下，致不能辨識
    意思表示之效果，或辨識意思表示能力顯有不足之下所發生
    之消費行為，方能進而個別、逐一認定被告於消費當時，是
    否具有完全行為能力。惟被告迄至本件言詞辯論終結時止，
    均未就此有利於己之事實舉證以實其說，故被告縱於事後經
    法院裁定為受輔助宣告之人，亦難謂於前開消費行為時已喪
    失行為能力。是本件被告執以前詞為辯，自非可採。
四、綜上所述，原告依消費借貸之法律關係，請求被告給付如主
    文第1項所示，為有理由，應予准許。
五、本件事證已臻明確，兩造其餘爭點、攻擊防禦方法，經審酌
    核與判決結果無影響，爰不分別斟酌論述，附此敘明。
六、本件係就民事訴訟法第427條訴訟適用簡易程序所為被告敗
    訴之判決，依同法第389條第1項第3款規定，應依職權宣告
    假執行。並依同法第436條第2項適用同法第392條第2項規定
    ，依職權宣告被告預供擔保後，得免為假執行。
七、訴訟費用負擔之依據：民事訴訟法78條。　　　　　　
中    華    民    國   111    年    4     月    29    日
　　　　　　　　　臺灣澎湖地方法院馬公簡易庭
                      法  官　王偉為
以上正本係照原本作成。
如不服本判決，應於送達後20日內向本院提出上訴狀並表明上訴
理由，如於本判決宣示後送達前提起上訴者，應於判決送達後20
日內補提上訴理由書（須附繕本）。如委任律師提起上訴者，應
一併繳納上訴審裁判費。
中　　華　　民　　國　　111 　年　　4 　　月　　29　　日
　　　　　　　　　　　書記官　莊心羽